【裁判字號】    97,上訴,4095
【裁判日期】    971031
【裁判案由】    毒品危害防制條例
【裁判全文】
臺灣高等法院刑事判決                97年度上訴字第4095號
上  訴  人
即  被  告  甲○○
上列上訴人因違反毒品危害防制條例案件，不服臺灣士林地方法
院96年度訴字第873號，中華民國97年2月13日第一審判決（起訴
案號：臺灣士林地方法院檢察署96年度毒偵字第1593號），提起
上訴，本院判決如下：
    主  文
上訴駁回。
    理  由
一、按依刑事訴訟法第350條、第361條、第362條、第367條規定
    ，不服地方法院之第一審判決而上訴者，須提出上訴書狀，
    並應敘述具體理由，為上訴必備之程式。倘所提出之書狀未
    敘述上訴理由，或僅曾以言詞陳述上訴理由者，均應於上訴
    期間屆滿後20日內補提理由書於第一審法院。第一審法院經
    形式審查，認逾期未補提上訴理由者，應定期間先命補正；
    逾期未補正者，為上訴不合法律上之程式，應以裁定駁回。
    又雖已提出上訴理由，但所提非屬具體理由者，則由第二審
    法院以上訴不合法律上之程式，判決駁回。而所謂具體理由
    ，必係依據卷內既有訴訟資料或提出新事證，指摘或表明第
    一審判決有何採證認事、用法或量刑等足以影響判決本旨之
    不當或違法，而構成應予撤銷之具體事由，始克當之（例如
    ：依憑證據法則具體指出所採證據何以不具證據能力，或依
    憑卷證資料，明確指出所為證據證明力之判斷如何違背經驗
    、論理法則），若僅泛言原判決認定事實錯誤、違背法令、
    量刑失之過重或輕縱，而未依上開意旨指出具體事由，或形
    式上雖已指出具體事由，然該事由縱使屬實，亦不足以認為
    原判決有何不當或違法者（例如：對不具有調查必要性之證
    據，法院未依聲請調查亦未說明理由，或援用證據不當，但
    除去該證據仍應為同一事實之認定），皆難謂係具體理由，
    俾與第二審上訴制度旨在請求第二審法院撤銷、變更第一審
    不當或違法之判決，以實現個案救濟之立法目的相契合，並
    節制濫行上訴（最高法院97年度臺上字第892號判決要旨參
    照）。
二、原判決認定事實略以：甲○○前於民國91年間因施用第一級
    毒品案件，經臺灣臺北地方法院以91年度毒聲字第2425號裁
    定送觀察、勒戒後，認無繼續施用毒品之傾向，由臺灣臺北
    地方法院檢察署檢察官以92年度毒偵緝字第105號為不起訴
    處分確定，並於92年5月13日執行完畢釋放出所。又於95年
    間，因施用毒品案件，經本院以95年度訴字第1105號判決處
    應執行有期徒刑10月確定，於96年7月16日徒刑執行完畢出
    監（未構成累犯）。詎其仍不知悔改，於前案觀察、勒戒執
    行完畢釋放後5年內，復基於施用第一級毒品海洛因之犯意
    ，於96年5月19日中午，在臺北市○○區○○街20巷30號3樓
    居處內，以將第一級毒品海洛因加水置於注射針筒內施打於
    手臂之方式，施用第一級毒品海洛因1次；另基於施用第二
    級毒品安非他命之犯意，於96 年5月19日中午，在上開居處
    ，以將第二級毒品安非他命置於玻璃球吸食器內點火燒烤產
    生煙霧吸食之方式，施用第二級毒品安非他命1次。嗣於96
    年5月19日16時30分許，為警於臺北縣三重市○○街147之4
    號8樓前查獲，當場扣得第一級毒品海洛因3 包（總淨重
    0.97公克），經採尿送驗，始悉上情。
三、本件上訴人即被告不服原審判決，提起上訴，上訴狀理由以
    ：被告於警訊、偵查、及院方審理時均坦承不諱．然被告所
    施用時間為同一日之中午時間，以所犯施用第一級毒品及施
    用第二級毒品2罪間，犯意各別罪名互殊，應予分論併罰，
    以分別科罪雖依法處理，但施用第一級毒品處有期徒刑捌月
    ，以較重之處罰於被告，非但無法矯正被告之不法行為，反
    因此而更無法脫離毒品之危害，被告以為科罰有期徒刑陸月
    為適當。另吸食第二級毒品，處有期徒刑肆月亦有過重之嫌
    ，而同時間查獲吸食第一及第二級毒品，以分科論罪，法理
    情上，有故意加重罪刑，不僅不當，亦不重視罰刑之主要意
    旨，輕視『教化』之立法旨意，對被告有失公允。按民國97
    年4月8日立法院第七屆第一會期第六次會議通過毒品危害防
    制條例修正第24條條文內容，針對有戒隱治療者可以緩起訴
    處理，本條文修正意旨在給予有心戒癮者，因戒癮而得以緩
    起訴處分，意即給予悔過者最大之機會改正不當之吸毒行為
    。被告於民國97年3月7日結婚，現已懷孕八月即將臨盆，亦
    早已不吸食毒品，生活正常，為迎接新生命之來臨，滿懷喜
    悅。故懇祈法官大人，原諒被告之行為，酌減刑期為罰金，
    被告早已改過自新，唯恐再入囹圄，新生報到之嬰兒將無法
    照養，引發社會問題甚鉅。被告亟需法官大人高抬貴手，給
    予勵志之決心，以敦促被告激厲心志，期遠離毒品之毒害，
    懇祈賜予悔過自新之機會。基上所陳，期望施用第一級毒品
    部分改判為有期徒刑陸月，如蒙賜予改判，恩同再造，感恩
    不盡云云。
四、惟查：原判決已於理由內說明上揭被告施用第一級、第二級
    毒品之事實，業經被告甲○○迭於警詢、偵查及原審審理時
    均坦承不諱（見96年度毒偵字第2600號卷第10至第13頁、第
    26頁、原審卷第43頁、第67頁、第71至第73頁），而被告經
    警於96年5月19日採集其尿液檢體送驗結果，呈鴉片類及安
    非他命類陽性反應，有臺灣檢驗科技股份有限公司96年5月
    24 日濫用藥物尿液檢驗報告1紙附卷可參（見96年度毒偵字
    第2600號卷第34頁），並有第一級毒品海洛因3包（總淨重
    0.97公克）扣案可資佐證，而前開第一級毒品海洛因3包，
    經送法務部調查局以氣相層析質譜儀分析法檢驗，檢出第一
    級毒品海洛因成分，亦有法務部調查局96年6月18日調科壹
    字第09623052300號鑑定書1紙存卷可參（見原審卷第52頁）
    ，是被告自白分別施用第一級毒品海洛因及第二級毒品安非
    他命，應認與事實相符，而可採信。又被告有事實欄一所示
    施用毒品經送觀察、勒戒之前科紀錄，有臺灣臺北地方法院
    檢察署92年度毒偵緝字第105號不起訴處分書（見96年度毒
    偵字第1593號第9頁）及臺灣高等法院被告前案紀錄表在卷
    可憑（見本院卷第5至第9頁），是被告於前次觀察勒戒執行
    完畢釋放後5年內，再犯本件施用第一級及第二級毒品之罪
    ，堪以認定，應依法論科。核被告甲○○所為，係犯毒品危
    害防制條例第10條第1項之施用第一級毒品罪及同條例第10
    條第2項之施用第二級毒品罪。其施用第一級毒品海洛因前
    後持有第一級毒品海洛因之低度行為，及施用第二級毒品甲
    基安非他命前後持有第二級毒品甲基安非他命之低度行為，
    應分別為施用之高度行為所吸收，均不另論罪。又被告所犯
    前開施用第一級毒品及施用第二級毒品2罪間，犯意各別，
    罪名互殊，應予分論併罰。爰審酌被告素行非佳，前因施用
    毒品案件，經法院裁定送觀察、勒戒後，竟仍無法戒除毒癮
    ，復又再施用毒品，惟念其施用毒品乃戕害個人身心健康，
    尚未危及他人，其犯罪之動機、目的、手段、施用時間、施
    用次數及其智識程度、犯後於本院審理時供認犯行，態度尚
    稱良好等一切情狀，就所犯上開2罪，分別量處有期徒刑8
    月、有期徒刑4月之刑，並依刑法第51條第5款定其應執行之
    刑為有期徒刑10月，以示懲儆。扣案之第一級毒品海洛因3
    包（總淨重0.97公克），均係違禁物，不問屬於犯人與否，
    均應依毒品危害防制條例第18條第1項前段宣告沒收銷燬等
    語，均核無不合。從而原判決既已詳細記載認定被告犯罪事
    實之證據及理由，並已審酌關於刑法第57條科刑之一切情狀
    ，在適法範圍內行使裁量權，核無違法或不當之情形可言。
五、上訴人即被告上訴意旨略以：其於97年3月7日結婚，現已懷
    孕八月即將臨盆，亦早已不吸食毒品，生活正常，為迎接新
    生命之來臨，滿懷喜悅，請求酌減刑期為罰金云云，就原判
    決認定事實、適用法律及量刑等事項，有何不當或違法之處
    ，並未具體指摘，自非屬上訴第二審之具體理由。至其所陳
    其同時間吸食第一及第二級毒品，原審以分科論罪，有故意
    加重罪刑，及毒品危害防制條例第24條，針對有戒隱治療者
    可以緩起訴處理云云，查，被告於警訊時已自承伊是以少許
    海洛因加水稀釋後以注射針筒注射於手臂的血管內，以少量
    安非它命置於玻璃球內燒烤產生白煙後吸食等語（見96年度
    偵字第2600號卷第12頁），而於原審97年1月23日準備程序
    期日被告復承認時間地點及施用方式均如起訴書所載（見原
    審卷第67頁），被告施用第一級毒品及第二級毒品之方式既
    不相同，原審予以分論併罰，於法並無違誤。另97年4月30
    日修正之毒品危害防制條例第24條亦僅規定檢察官可為附命
    完成戒癮治療之緩起訴處分，本案上訴人即被告並非於犯罪
    未發覺前自動赴指定之醫療機構進行「美沙冬」替代療法治
    療，且本案業經檢察官提起公訴，自與前揭規定不符，上訴
    意旨上開所陳，亦不足以認定原判決有何不當或違法之處。
    綜上，上訴人即被告提起本件上訴既未附具體之理由，亦不
    足以認定原判決有何不當或違法之處，其上訴自不合法律上
    之程式，爰不經言詞辯論予以駁回。
六、據上論斷，應依刑事訴訟法第367條前段、第372條，判決如
    主文。
中    華    民    國    97    年    10    月    31    日
                  刑事第六庭審判長法  官  林堭儀
                                  法  官  張明松
                                  法  官  吳淑惠
以上正本證明與原本無異。
施用第一級毒品部分如不服本判決，應於收受送達後十日內向本
院提出上訴書狀，其未敘述上訴之理由者並得於提起上訴後十日
內向本院補提理由書（均須按他造當事人之人數附繕本）。
施用第二級毒品部分不得上訴。
                                  書記官  陳雅加
中    華    民    國    97    年    11    月    4     日
附錄：本案論罪科刑法條全文
毒品危害防制條例第10條
施用第一級毒品者，處 6 月以上 5 年以下有期徒刑。
施用第二級毒品者，處 3 年以下有期徒刑。


司法院資訊處製作；財團法人民間司法改革基金會備份。
